【裁判字號】    98,易,3183
【裁判日期】    990408
【裁判案由】    竊盜
【裁判全文】
臺灣臺北地方法院刑事判決              98年度易字第3183號
公  訴  人  臺灣臺北地方法院檢察署檢察官
被      告  丙○○
上列被告因竊盜案件，經檢察官提起公訴（98年度偵字第22534
號），本院判決如下：
    主  文
丙○○犯毀壞安全設備竊盜罪，處有期徒刑拾月。扣案之黑色手
提袋壹只，沒收之。
    事  實
一、蔡豪原係台灣聯通停車場開發股份有限公司（下稱台灣聯
    通公司）之員工，曾擔任該公司設於臺北縣新店市○○路之
    碧潭東岸停車場場長一職，因而熟悉該停車場環境及保全設
    備，並知悉該停車場例假日值班人員，會將例假日之營業收
    入暫時置放於該停車場收票亭內之三層櫃，迨星期一上午點
    交後始以匯款方式匯入台灣聯通公司帳戶。詎其於民國98年
    7月間因故辦理留職停薪後，竟意圖為自己不法之所有，於
    98年9月7日凌晨3時50分許，利用不知情之當日值班人員甲○○離開收票亭外出，且深夜無人注意之機會，攜帶其所有
    之黑手提袋1只前往該停車場之收票亭，先以不詳物品遮蔽
    該停車場入口監視器後進入停車場，復以不詳方式毀壞附加
    於該收票亭門框上之鎖，徒手將收票亭內之監視設備強制關
    機，竊取置放在該停車場票亭內三層櫃內之台灣聯通公司營
    業收入共計新臺幣（下同）21萬元，並將所竊得之21萬元置
    放在其所攜帶之黑色手提袋後，旋即離開現場。嗣於同日凌
    晨4時10分許，甲○○返回收票亭後發覺款項被竊而報警處
    理，經警調閱附近之監視錄影畫面，始循線查知上情，並經
    丙○○自願同意搜索後，在其住處執行搜索，扣得其所有供
    犯罪所用之黑色手提袋1只。
二、案經台灣聯通公司訴由臺北縣政府警察局新店分局報請臺灣
    臺北地方法院檢察署檢察官偵查起訴。
    理  由
一、按被告以外之人於審判外之陳述，雖不符刑事訴訟法第159
    條之1至第159條之4之規定，而經當事人於審判程序同意作
    為證據，法院審酌該言詞陳述或書面陳述作成時之情況，認
    為適當者，亦得為證據，刑事訴訟法第159條之5第1項定有
    明文。本件檢察官、被告於本院審判程序時，就本判決所引
    用被告以外之人審判外所為之言詞或書面陳述，均明示同意
    有證據能力，本院審酌該具有傳聞證據性質之證據，其取得
    過程並無瑕疵，與待證事實具有關聯性，證明力非明顯過低
    ，以之作為證據係屬適當，認俱得為證據。
二、訊據被告丙○○固坦承有於98年9月7日凌晨2時至3時間之某
    時，騎乘機車，攜帶扣案之黑色手提袋前往碧潭東岸停車場
    ，並於同日凌晨4時許左右離開該停車場之事實，惟矢口否
    認有何竊盜犯行。辯稱：因為現任場長丁○○曾跟我反應說
    停車場之自動繳費機的零錢發生短少情形，我不想讓我旗下
    的同事背負不名譽的罪，就想說去看當時在停車場工作的值
    班人員甲○○是否確實有作補幣動作，我去票亭時，甲○○
    不在，我以為他去巡邏，然後我就去其他兩個停車場看，結
    果也沒有看到甲○○，我等到4時許還是沒有找到他，我就
    走了，我帶扣案的黑色手提袋是為了要去撿拾碧潭橋下正在
    施工之腳踏車步上之小石頭，並沒有竊盜停車場票亭內之營
    業收入等語。
三、經查：
(一)、本件被害人台灣聯通公司所經營之碧潭停車場，確有於98年
    9月7日凌晨4時58分許，遭人以布遮蔽該停車場入口處監視
    器後進入停車場，復以不詳方式毀壞該收票亭門鎖，徒手將
    收票亭內之監視設備強制關機，竊取置放在該停車場票亭內
    三層櫃內之營業收入共計21萬元之事實，業據證人即台灣聯
    通公司員工甲○○、乙○○、丁○○證述綦詳，並有台灣聯
    通公司碧潭東岸停車場之監視器錄影光碟暨勘驗筆錄、臺北
    縣政府警察局新店分局現場勘察報告暨照片在卷可稽（見偵
    卷第84頁、第91至101頁）。上揭事實，要堪認定。
(二)、被告雖否認有何竊盜犯行。惟查：
  1.被告確有於98年9月7日凌晨2時57分許，出現在臺北縣新店
    市○○路29巷口，同日凌晨4時10分許，自臺北縣新店市○○路29巷與19巷之連接道路離開之事實，此為被告所自承，
    並有該停車場附近之監視器錄影翻拍照片（見偵卷第35、36
    頁）附卷可按。而證人即台灣聯通公司經理乙○○則證稱：
    98年9月7日凌晨3時6分許，在新店市○○路29巷內徘徊的男
    子，是已離職員工即被告，但在該時段被告不應出現在巷內
    ，我會同警方看監視器時，看到被告在該巷內左顧右盼，不
    時往票亭方向看，且手上拿了1個手提袋，手提袋明顯無放
    東西，但被告離開時明顯看到袋子裏放有重物，因為被告以
    左手托住手提袋，環河路29巷及該巷與19巷之連接道路上之
    監視器，離停車場票亭距離約10餘公尺等語。且依上開停車
    場附近之監視器錄影翻拍照片顯示，被告於98年9月7日凌晨
    2時57分許，出現在新店市○○路29巷口，旋於該巷內徘徊
    ，並攜帶1黑色手提袋，且不時四處張望，復於同當4時10
    分許，自該巷與環河路19巷之連接道路離開，離開時雙手環
    抱手提袋，核與證人乙○○上開證述情節相符，足認被告確
    有於台灣聯通公司所經營之碧潭東岸停車場票亭遭竊時，在
    現場停留，嗣於凌晨4時10分許，手提重物離開甚明。
  2.被告雖辯稱：我是因為當天丁○○跟我說自動繳費機零錢有
    短少的情形，所以才去停車場，想看甲○○有無做補幣動作
    ，了解自動繳費機零錢短少之問題等語。然查，證人即碧潭
    停車場場長丁○○證稱：98年9月6日晚上8時許，因為渡船
    頭停車場跳電，我不知道電源的總開關在哪裡，有請同事打
    電話給被告，被告9時許就到渡船頭停車場，大約10時30分
    左右離開，當天我並沒有問他自動繳費機短少的事，是之前
    有問過他，但被告並沒有說要幫我處理或看停車場的情形等
    語，核與被告上開供述不一致，已難認被告上開供述屬實。
    而證人乙○○亦明確證稱：自動繳費機每天都要盤點，值班
    人員要在現場清點實際金額與清帳條是否吻合，如果錢幣如
    有短少的情形，值班人員可以寫零用金聲請單補此差額，公
    司就會請廠商處理，並由廠商負責將短少的部分補齊，不會
    要求當班人員必須將短少錢額補齊，被告之前並沒有跟我說
    他要到停車場去巡看值班人員有無竊取自動收費機零錢的事
    情，被告在未留職停薪前，是曾經跟我反應過自動繳費機零
    錢短少的情形，我當時有告訴他公司會請廠商處理等語，可
    認台灣聯通公司停車場之自動繳費機零錢短少問題，應係由
    廠商所負責甚明。參以，被告於案發當時，為留職停薪之員
    工，衡諸常情，縱令該停車場之自動繳費機確有零錢短少之
    問題發生，理應由現職之場長丁○○向公司反應，循求解決
    之道，豈有由已停職之被告於深夜時分，自行前往上開停車
    場查看之理？被告前開置辯，顯與常情不符，已難採信。
  3.且依警方現場勘察報告及採證照片顯示，本件竊盜手法顯係
    熟知該停車場票亭地理位置、監視器拍攝角度之人所為，而
    被告自承：留職停薪前，擔任碧潭停車場場長，對於停車場
    票亭之營收程序很清楚等語；證人丁○○於本院審理時亦明
    確證稱：票亭內亦有架設監視器，可以監視當班人員的情況
    ，但票亭內的監視有死角，顧票亭的員工都知道死角位置，
    因為可從監視器畫面看得出來，被告在擔任停車場場長期間
    ，也會輪班顧票亭等語，足徵被告對於上開停車場之營收、
    地理位置、監視器拍攝角度、設置地點均知之甚詳。參以，
    上開停車場遭竊當時之值班人員甲○○於98年9月7日凌晨2
    時許至同日凌晨4時10分間，均未留駐在該停車場內之事實
    ，亦據證人甲○○證述在卷，足認被告確係本件竊盜犯行之
    行為人甚明。此外，復有被告所有之黑色手提袋扣案可佐，
    被告前開置辯，要非可採。
(三)、被告復辯稱：袋子裏裝的是小碎石，是我當時去碧潭橋下撿
    拾的石頭等語。但查，被告之住所係在臺北市中正區，距離
    新店碧潭地區甚遠，又被告於98年9月6日晚上9時許，已應
    丁○○之請，前往上開停車場，協助處理停車場跳電問題，
    復據證人甲○○、丁○○證述明確，果被告所言屬實，被告
    大可於第1次前往停車場時，即順道至碧潭橋下撿拾即可，
    何須刻意於深夜時段，折返撿拾之理？況被告於本案發生前
    ，已先後2次前往上開停車場與甲○○聊天，均未提及其有
    在該處撿拾石頭一節，亦據證人甲○○證述在卷，益徵被告
    所辯顯與常情不符。被告此部分辯解，亦無足採信。
(四)、綜上所述，本件事證明確，被告犯行，要堪認定，應依法論
    科。
三、按刑法第321條第1項第2款之「門扇」，專指門戶而言，而
    所謂「其他安全設備」，指門扇牆垣以外，依通常觀念足認
    防盜之一切設備而言，如門鎖、窗戶、冷氣孔、房間門或通
    往陽臺之門即屬之；又門鎖雖為安全設備之一種，但此所謂
    門鎖，係指附加於門上之鎖而言，至毀壞構成門之一部之鎖
    ( 如司畢靈鎖)則應認為毀壞門扇。觀諸現場照片顯示，被
    告行竊時，所毀壞之門鎖係附加於該收票亭門框上之鎖，該
    鎖顯可與門扇分離，尚不構成該門扇之一部，揆諸前開說明
    ，自應係係屬安全設備之一種。是核被告所為，係犯刑法第
    321條第1項第2款之毀壞安全設備竊盜罪。爰審酌被告不思
    以正當方式獲取財物，為逞私慾，竟利用其擔任台灣聯通公
    司停車場場長期間，因職務之便而知悉碧潭東岸停車場之營
    收、地理環境及監視器架設地點、死角，於留職停薪後，以
    上開方式竊取他人財物，造成被害人財產之損失，惡性非輕
    ，且其犯後復否認犯行，亦未積極賠償被害人所受之損害，
    實屬不該；另考量本件竊盜所得財物之價值、數量及其犯罪
    動機、目的、手段等一切情形，量處如主文所示之刑，以示
    懲儆。又扣案之手提袋1只，為被告所有用以竊取被害人陳
    泰勳所使用之物，應依刑法第38條第1項第2款規定，宣告沒
    收。
據上論斷，應依刑事訴訟法第284條之1、第299條第1項前段，刑
法第321條第1項第2款、第38條第1項第2款，判決如主文。
本案經檢察官郭騰月到庭執行職務。
中    華    民    國    99    年    4     月    8     日
                  刑事第十四庭  法  官  李殷君
以上正本證明與原本無異。
如不服本判決應於收受送達後10日內向本院提出上訴書狀，並應
敘述具體理由；其未敘述上訴理由者，應於上訴期間屆滿後20日
內向本院補提理由書（均須按他造當事人之人數附繕）「切勿逕
送上級法院」。
                                書記官  殷玉芬
中    華    民    國    99    年    4     月    12    日
附錄本判決論罪科刑法條全文：
中華民國刑法第321條
犯竊盜罪而有左列情形之一者，處6月以上、5年以下有期徒刑：
一、於夜間侵入住宅或有人居住之建築物、船艦或隱匿其內而犯
    之者。
二、毀越門扇、牆垣或其他安全設備而犯之者。
三、攜帶兇器而犯之者。
四、結夥三人以上而犯之者。
五、乘火災、水災或其他災害之際而犯之者。
六、在車站或埠頭而犯之者。
前項之未遂犯罰之。

司法院資訊處製作；財團法人民間司法改革基金會備份。
